臺灣高等法院刑事判決
110年度上訴字第3760號
上  訴  人  
即  被  告  范昌民



            朱名洋



上  一  人
選任辯護人  戴一帆律師
            劉正穆律師
上列上訴人即被告因詐欺等案件，不服臺灣新竹地方法院109年
度金訴字第183號、第208號，中華民國110年9月29日第一審判決
（起訴、追加起訴及移送併辦案號：臺灣新竹地方檢察署109年
度偵字第10891號、第13081號、第13847號），提起上訴，本院
判決如下：
    主  文
原判決關於朱名洋宣告刑部分撤銷。
朱名洋犯三人以上共同詐欺取財罪，共參罪，均累犯，各處有期
徒刑壹年肆月。應執行有期徒刑參年貳月。
其他上訴駁回。
    事實及理由
壹、被告范昌民部分：
一、本案經本院審理結果，認原審以被告范昌民就原判決犯罪事
    實欄㈠部分，係犯組織犯罪防制條例第3條第1項後段之參與
    犯罪組織罪、刑法第339條之4第1項第2款三人以上共同詐欺
    取財罪、洗錢防制法第14條第2項、第1項之洗錢未遂罪；原
    判決犯罪事實欄㈡㈢部分，均係犯刑法第339條之4第1項第2
    款三人以上共同詐欺取財罪、洗錢防制法第14條第2項、第1
    項之洗錢未遂罪，各從一重之三人以上共同詐欺取財罪處斷
    ，並審酌洗錢未遂之減輕事由後，就被告范昌民所為3次犯
    行分別判處有期徒刑1年2月，核其認事用法及量刑均無不當
    ，應予維持，並引用第一審判決書記載之事實、證據及理由
    （如附件）。
二、被告范昌民上訴意旨略以：當初是鄭博灝跟我說有一個工作
    ，每個月給我新臺幣（下同）5萬元，要我當公司負責人，
    開帳戶，錢會存到我開的這個帳戶，要我去領錢，我透過鄭
    博灝認識被告朱名洋，公司是被告朱名洋要開的，我對於為
    什麼只要領錢就可以每個月拿5萬元這件事情沒有想那麼多
    ，對於錢是詐騙來的一事完全不知情云云。
三、經查：
  ㈠依被告范昌民於警詢、偵查、歷次審理時之供述：玉山銀行
    新竹分行帳號0000000000000號活期儲蓄存款帳戶（下稱玉
    山銀行帳戶）是我本人於民國109年9月16日下午2時許，在
    東門國小對面的玉山銀行申請的，是我綽號「豪哥」的朋友
    （即被告朱名洋）要開人力公司，由我當登記負責人，要使
    用這個帳號來進帳，公司內容跟地址我不知道，他沒有帶我
    去看過，他叫我公司開立之後待在公司，隨時幫忙他，我一
    個月可以賺5萬元，我不知道他為什麼不用自己名義開公司
    ，我會幫「豪哥」是因為平常他會帶我出去吃飯、喝酒跟玩
    樂，都不用錢，我不知道「豪哥」到底是誰，我沒有「豪哥
    」的真實姓名、年籍資料、聯絡方式，是朋友鄭博灝介紹「
    豪哥」給我認識，我都是透過鄭博灝聯絡「豪哥」，我在10
    9年9月18日下午，在新竹市東大路、經國路路口附近當面將
    玉山銀行帳戶拿給「豪哥」，如果有現金進到我的帳戶，網
    路銀行會通知我，我於109年9月22日去玉山銀行臨櫃提款時
    ，是「豪哥」駕駛車牌號碼000-0000號自用小客車載我去的
    ，因為我跟「豪哥」說帳戶有進帳，他說是不是有三筆款項
    ，我說是，後來他就叫我把錢領出來，「豪哥」沒有告知我
    款項來源，我也沒有詢問，櫃檯問我要領多少，我說98萬元
    ，要幫爸爸領的，我說是要買CNC機台的錢，接著警察就來
    了，我沒有跟櫃檯說是要幫「豪哥」領的，是因為名字是我
    的，而且金額太大，我這樣說會領不出來，我有問「豪哥」
    這麼大筆的錢要怎麼講，「豪哥」叫我想一下，我說可以用
    我爸是開工廠的說詞，「豪哥」有跟我說應該如何回答，我
    不認識鄭錦城（匯款15萬元）、韓清祥（匯款63萬元）、趙
    松雄（匯款20萬元），也不清楚他們為什麼要匯款到我的帳
    戶，我原本提領98萬元後要直接拿上車給「豪哥」等語（見
    臺灣新竹地方檢察署109年度偵字第10891號卷〈下稱偵字第1
    0891號卷〉第8頁反面至第10頁反面、第55頁反面至第57頁反
    面、第115頁至第117頁、第121頁反面至第123頁、臺灣新竹
    地方法院109年金訴字第183號卷〈下稱金訴字第183號卷〉第2
    2頁至第24頁、第64頁、第361頁至第363頁、本院卷第192頁
    至第193頁、第238頁），可知被告范昌民於依「豪哥」即被
    告朱名洋指示開立玉山銀行帳戶、前往提領款項時，對於「
    豪哥」之真實姓名、年籍及聯絡方式、「豪哥」告知要開立
    由其擔任登記負責人之人力公司名稱、內容及地址、匯入該
    帳戶之金錢來源乙節，全然不知，卻能僅因開立銀行帳戶、
    擔任公司登記負責人、提領款項，獲得每個月5萬元之報酬
    ，以被告范昌民斯時為年約22歲之成年人，自陳當過職業軍
    人、跑過外送，工作過4至5年之智識程度與社會經驗（見本
    院卷第193頁），實難想像被告范昌民對於上情會毫不懷疑
    ，而從未詢問確認所開立玉山銀行帳戶匯入款項之來源。依
    被告范昌民曾供承「雖然可能有不合理，但是有錢我就接受
    」等語（見金訴卷第362頁），反堪認被告范昌民事實上明
    知其所為上開行為有不法之可能，卻因能獲取報酬而仍為之
    ，則被告范昌民辯稱其並不知悉匯入上開玉山銀行帳戶之款
    項來源云云，是否足採，即屬有疑。
　㈡又依共同被告朱名洋於警詢、偵查時、原審審理時及本院準
    備程序供述：被告范昌民是我透過鄭博灝認識的，是我聘請
    來上班的，109年9月22日上午10時許，我載被告范昌民去玉
    山銀行幫我領錢，領完後直接拿現金給我，我打算用來開公
    司，我事前有跟被告范昌民說想一下，可以用父親開工廠的
    說詞領錢，因為這是賭博的錢，我怕他領不出來，我沒有跟
    被告范昌民說這是賭博的錢，也沒跟被告范昌民說領錢要做
    什麼，被告范昌民都不知情，我在網路上玩百家樂跟北京賽
    車有贏錢，當時綁定的帳戶是這個玉山銀行帳戶，贏的錢都
    進這個戶頭，我才會叫被告范昌民去領錢，被告范昌民領錢
    的時候，我沒有一直待在銀行門口等他出來，我是因為當時
    在網站上的遊戲帳號被鎖定，所以先拿被告范昌民的證件跟
    申辦的這個戶頭去申請遊戲帳號，這個帳戶也是我叫被告范
    昌民去自行申辦的，因為我信用不好，有欠銀行錢，我請被
    告范昌民開戶當時跟他認識沒多久，我當時有承包台積電人
    力的工作，需要成立一間公司來承包比較方便，我就剛好問
    被告范昌民要不要擔任負責人，我大概跟被告范昌民說我要
    弄一間粗工公司、工程行，叫他過來掛一下名，一個月3、5
    萬元酬勞，該人力公司都還沒有開，我不認識鄭錦城、韓清
    祥、趙松雄，他們匯入玉山銀行帳戶的款項不是我指示的，
    入帳原因是遊戲網站虛擬錢包的提領金錢，是遊戲平台匯入
    的，我不知道也沒參與他們遭詐騙的過程，該賭博網站現在
    已經無法登入了等語（見偵字第10891號卷第134頁反面至第
    136頁反面、臺灣新竹地方檢察署109年度偵字第13081號卷
    第11頁反面至第12頁、金訴卷第333頁至第348頁、本院卷第
    193頁），益見被告朱名洋與范昌民於案發當時根本不熟識
    ，則被告朱名洋何以會信賴被告范昌民，將其賭博贏得之鉅
    額款項全數匯入被告范昌民所有之玉山銀行帳戶，並任由被
    告范昌民獨自下車臨櫃取款？此已與常情未盡相符。況被告
    朱名洋於本院準備程序時已坦認本件參與組織、三人以上共
    同詐欺取財、洗錢未遂之犯行（見本院卷第193頁），被告
    朱名洋對於匯入被告范昌民所有玉山銀行帳戶之款項乃詐欺
    所得一節，自當知之甚詳，佐以卷附監視器畫面翻拍照片所
    示，被告朱名洋於109年9月22日駕駛車輛搭載被告范昌民前
    往玉山銀行光華分行領款時，係由被告范昌民獨自一人前往
    銀行臨櫃取款，其則駕駛車輛駛離，並在該銀行附近繞行、
    徘迴，直至繞行4次仍未見被告范昌民步出銀行，方行離去
    等情（見臺灣新竹地方檢察署109年度偵13847號卷第44頁至
    第50頁），核與一般典型之詐欺集團成員由成員一人負責督
    促、接送車手取款，再由車手負責臨櫃提款之行為外觀相符
    ，被告范昌民復自承其知悉有款項匯入玉山銀行帳戶後，即
    透過鄭博灝通知被告朱名洋，且於領款前，有與被告朱名洋
    討論要如何回答行員之詢問，業於前述，足認被告范昌民事
    實上亦知悉其所提領之款項涉及不法，並與被告朱名洋間就
    本件犯行有犯意聯絡及行為分擔。
四、綜上，被告范昌民所執前揭上訴意旨提起上訴，為無理由，
    應予駁回。又組織犯罪防制條例第3條第3項「犯第1項之罪
    者，應於刑之執行前，令入勞動場所，強制工作，其期間為
    3年」之規定，就受處分人之人身自由所為限制，違反憲法
    比例原則及憲法明顯區隔原則之要求，與憲法第8條保障人
    身自由之意旨不符，業經司法院大法官釋字第812號解釋宣
    告自110年12月10日該解釋公布之日起失其效力，是本案被
    告范昌民所犯參與犯罪組織罪部分，自無組織犯罪防制條例
    第3條第3項規定適用之餘地，附此敘明。
貳、被告朱名洋部分：
一、按110年6月16日修正公布、同月18日施行之刑事訴訟法第34
    8條規定「（第1項）上訴得對於判決之一部為之。（第2項
    ）對於判決之一部上訴者，其有關係之部分，視為亦已上訴
    。但有關係之部分為無罪、免訴或不受理者，不在此限。(
    第3項）上訴得明示僅就判決之刑、沒收或保安處分一部為
    之」。本案係於上開規定修正施行後之110年12月23日繫屬
    本院，有本院收文戳章在卷可稽（見本院卷第3頁），是本
    案上訴之效力及範圍，即應依現行刑事訴訟法第348條之規
    定判斷。又被告朱名洋僅針對原審之量刑提起上訴（見本院
    卷第192頁、第193頁、第231頁），故本院以經原審認定被
    告朱名洋有罪之事實及論罪為基礎，僅就原審量刑部分進行
    審理，合先敘明。
二、原審認定之事實：
  ㈠被告朱名洋及范昌民自109年間之某時，參與真實姓名年籍不詳
    之人所組成之具有持續性、牟利性、結構性，並以實施詐術
    為手段之詐欺集團，該集團另有真實身份不詳暱稱「瑤瑤」
    、「小琪」、「曾小倩」等不詳成員，該集團之運作方式包
    括由被告朱名洋擔任督促、接送車手取款之工作，被告范昌
    民則擔任車手之工作，其依被告朱名洋指示，以臨櫃領款方
    式將被害人所匯入款項領出，所提領款項再由被告朱名洋轉
    交詐欺集團所屬成員，以此方式製造前開犯罪金流之斷點，
    致無從追查前揭犯罪所得之去向，而掩飾、隱匿該犯罪所得
    。嗣被告朱名洋與范昌民及其所屬詐欺集團之其他成員，共
    同基於意圖為自己不法所有，基於三人以上共同犯詐欺取財
    、洗錢之犯意聯絡，分別為下列行為：
  ⒈由某真實姓名、年籍不詳之詐欺集團成員於108年11月間，撥
    打電話予告訴人韓清祥，佯稱係與告訴人韓清祥見過面之「
    小琪」，之後有約出來見面及在通訊軟體LINE上聯繫，嗣於
    109年9月上旬，以通訊軟體LINE向告訴人韓清祥佯稱要投資
    ，需要60萬元資金及3萬元之生活費，致告訴人韓清祥陷於
    錯誤，於109年9月21日上午10時44分許，依上開詐欺集團成
    員之指示，臨櫃匯款63萬元至被告范昌民所有玉山銀行帳戶
    。
  ⒉由某真實姓名、年籍不詳之詐欺集團成員於109年9月2日某時
    許，撥打電話予告訴人鄭錦城，於1周後再度與告訴人鄭錦
    城聯繫，佯稱係與告訴人鄭錦城認識之「曾小倩」，告訴人
    鄭錦城向佯稱「曾小倩」之人催討債款，反被要求先支付稅
    金15萬元，再還款80至90萬元，致告訴人鄭錦城陷於錯誤，
    於109年9月21日上午10時24分許，依上開詐欺集團成員之指
    示，臨櫃匯款15萬元至上開玉山銀行帳戶。
  ⒊由某真實姓名、年籍不詳之詐欺集團成員於109年9月8日某時
    ，撥打電話予被害人趙松雄，以猜猜我是誰之方式，佯稱係
    被害人趙松雄友人林佩琪，並以通訊軟體LINE暱稱「瑤瑤」
    加被害人趙松雄為好友，嗣於109年9月20日晚間8時28分許
    ，以通訊軟體LINE語音通話向被害人趙松雄誆稱急需用錢，
    需要20萬元，致被害人趙松雄陷於錯誤，於翌日（21日）上
    午11時27分許，依上開詐欺集團成員之指示，臨櫃匯款20萬
    元至上開玉山銀行帳戶。
　㈡嗣被告范昌民知悉上開三筆款項匯入玉山銀行帳戶後，隨即
    通知被告朱名洋，並經被告朱名洋之指示，由被告朱名洋駕
    駛向不知情之莊嘉德借得之車牌號碼000-0000號自用小客車
    ，搭載被告范昌民，於109年9月22日上午10時許，至新竹市
    ○區○○街00○0號玉山銀行光華分行臨櫃提領告訴人韓清祥、
    鄭錦城及被害人趙松雄所匯入玉山銀行帳戶之款項共98萬元
    ，經銀行行員黃意棉發覺有異，報警處理，告訴人韓清祥等
    3人所匯款項始未遭提領而洗錢未遂（告訴人韓清祥等3人所
    匯入玉山銀行帳戶款項均已發還）。
三、原審之論罪：
　㈠核被告朱名洋所為，事實㈠⒈部分，係犯組織犯罪防制條例第3
    條第1項後段之參與犯罪組織罪、刑法第339條之4第1項第2
    款三人以上共同詐欺取財罪、洗錢防制法第14條第2項、第1
    項之洗錢未遂罪；事實㈠⒉⒊部分，均係犯刑法第339條之4第1
    項第2款三人以上共同詐欺取財罪、洗錢防制法第14條第2項
    、第1項之洗錢未遂罪。
　㈡起訴意旨固認被告朱名洋就洗錢罪所為已達既遂階段，然原
    審審理結果皆認前開玉山銀行帳戶於告訴人韓清祥等3人匯
    款後，因被告范昌民提領過程有異，遭銀行行員報警，被告
    2人此時已實際上無法將款項提領或轉出，而未能達到掩飾
    、隱匿此部分詐欺犯罪所得之去向、所在之結果，此部分犯
    罪尚屬未遂，惟兩者罪名相同，僅係行為態樣有既遂、未遂
    之分，即無庸引用刑事訴訟法第300條規定變更檢察官起訴
    之法條（最高法院87年度台上字第3234號判決意旨參照）。
　㈢被告朱名洋、范昌民與真實身份不詳、暱稱「瑤瑤」、「小
    琪」、「曾小倩」及渠等所屬之詐欺集團其他成員間，具有
    犯意聯絡及行為分擔，應論以共同正犯。　
　㈣被告朱名洋為如上開事實所示犯行，係於參與犯罪組織中，
    與真實身份不詳、暱稱「瑤瑤」、「小琪」、「曾小倩」及
    渠等所屬之詐欺集團其他成員共同詐欺告訴人韓清祥等3人
    財物，並著手掩飾、隱匿該等犯罪所得而未遂，則被告朱名
    洋參與之犯罪組織行為，與其加入犯罪組織後之首次加重詐
    欺取財、洗錢未遂犯行間，在自然意義上雖非完全一致，然
    二者仍有部分合致，且犯罪目的單一，依一般社會通念，認
    應評價為一罪方符合刑罰公平原則，故僅於事實㈠⒈之犯行部
    分，依想像競合犯之例，從一重之三人以上共同詐欺取財處
    斷，不再與其所犯其他詐欺取財之犯行，論以想像競合犯，
    俾免重複評價。至被告朱名洋為事實㈠⒉⒊部分，則各係以一
    行為犯三人以上共同詐欺取財罪及洗錢未遂罪，應均從一重
    之三人以上共同詐欺取財罪處斷。
　㈤被告朱名洋所為上開3次三人以上共同詐欺取財犯行，雖犯罪
    時間相近，但係分別對不同被害人實施詐術而詐得財物，所
    侵害者係不同人之財產法益，時空上並非無從區隔，在刑法
    評價上各具獨立性，犯意各別，行為互殊，應分論併罰　
　㈥被告朱名洋就其參與詐欺犯行之過程，進而掩飾犯罪所得去
    向與所在之洗錢未遂等事實，依刑法第25條第2項規定，原
    得按既遂犯之刑減輕之，雖其所犯洗錢未遂罪係屬想像競合
    犯其中之輕罪，然就此部分減輕事由，自應由量刑時併予衡
    酌。　
　㈦被告朱名洋前①因偽造文書及詐欺罪等案件，經臺灣新竹地方
    法院（下稱新竹地院）以106年度訴字第359號判處有期徒刑
    3月確定；②因偽造文書及詐欺罪等案件，經新竹地院以106
    年度訴字第641號判處有期徒刑4月確定。上開①、②案件，經
    新竹地院以107年聲字第924號裁定應執行有期徒刑7月確定
    ，並於107年10月20日執行完畢等情，有本院被告朱名洋之
    前案紀錄表在卷可憑，是其於徒刑執行完畢後5年以內，故
    意再犯本案有期徒刑以上之3罪，依刑法第47條第1項規定，
    均構成累犯，茲參酌司法院釋字第775號解釋意旨，衡以被
    告朱名洋曾因相同類型之詐欺案件經判刑確定，卻仍未能戒
    慎其行，再犯本案3罪，顯見其刑罰之反應力薄弱，是認就
    被告朱名洋所犯3罪均加重最低本刑無罪刑不相當之情形，
    爰均依刑法第47條第1項之規定加重其刑。　
　㈧臺灣新竹地方檢察署以109年度偵字第13847號移送併辦意旨
    書併案審理部分，與本案起訴為同一事實，屬同一案件，自
    為審理範圍，併予敘明。　　　
四、被告朱名洋上訴意旨略以：被告朱名洋坦承犯行，被告朱名
    洋雖因一時不慎為本件犯行，但並未對告訴人韓清祥等3人
    造成損害，請審酌被告朱名洋國中肄業之教育程度，智識程
    度較低，現在自行創業製作瓷器，與父母同住，為家庭經濟
    之主要來源等情，予以從輕量刑，並定應執行刑等語。
五、撤銷改判之理由：
　㈠原審以被告罪證明確，予以論罪科刑，固非無見，惟被告朱
    名洋於本院審理期間已坦承犯行（見本院卷第192頁、第193
    頁、第238頁），量刑基礎即有變更，原審未及審酌前情，
    即有未恰，被告朱名洋據此提起上訴，請求從輕量刑，尚屬
    有理，應由本院予以撤銷改判。
　㈡爰審酌被告朱名洋於行為時為年約33歲之成年人，正值青壯
    ，卻不思循求正當途徑牟取財物，反為本件各次加重詐欺取
    財之犯行，雖未事實上造成告訴人韓清祥等3人受有財物上
    之損害，但此係因銀行行員機警發覺有異，報警處理之故，
    被告朱名洋所為仍屬不該，惟念其終能坦認犯行，於本院審
    理時卻無故未到庭之犯後態度，卷內無積極事證可證明其有
    獲取任何報酬，兼衡被告朱名洋前述自陳係國中肄業，現自
    行創業製作瓷器，與父母同住，為家庭經濟主要來源（見本
    院卷第111頁）等一切情狀，就其所為犯行分別量處如主文
    第2項所示之刑，並定應執行刑，以示懲儆。
六、被告朱名洋經本院合法傳喚，無正當之理由不到庭，爰不待
    其陳述，為一造辯論判決。
據上論斷，應依刑事訴訟法第368條、第369條第1項前段、第364
條、第299條第1項前段、第373條、第371條，判決如主文。
本案經檢察官劉晏如提起公訴及追加起訴，檢察官黃依琳移送併
辦，檢察官侯名皇到庭執行職務。
中　　華　　民　　國　　111 　年　　5 　　月　　11　　日
                  刑事第四庭  審判長法　官  陳筱珮
                                    法　官  吳元曜
                                    法　官  羅郁婷
以上正本證明與原本無異。
如不服本判決，應於收受送達後20日內向本院提出上訴書狀，其
未敘述上訴之理由者並得於提起上訴後20日內向本院補提理由書
（均須按他造當事人之人數附繕本）「切勿逕送上級法院」。
                                    書記官  蔡易霖
中　　華　　民　　國　　111 　年　　5 　　月　　11　　日
附錄：本案論罪科刑法條全文
組織犯罪防制條例第3條
發起、主持、操縱或指揮犯罪組織者，處3年以上10年以下有期
徒刑，得併科新臺幣1億元以下罰金；參與者，處6月以上5年以
下有期徒刑，得併科新臺幣1千萬元以下罰金。但參與情節輕微
者，得減輕或免除其刑。
具公務員或經選舉產生之公職人員之身分，犯前項之罪者，加重
其刑至二分之一。
犯第1項之罪者，應於刑之執行前，令入勞動場所，強制工作，
其期間為3年。
前項之強制工作，準用刑法第90條第2項但書、第3項及第98條第
2項、第3項規定。
以言語、舉動、文字或其他方法，明示或暗示其為犯罪組織之成
員，或與犯罪組織或其成員有關聯，而要求他人為下列行為之一
者，處3年以下有期徒刑，得併科新臺幣3百萬元以下罰金：
一、出售財產、商業組織之出資或股份或放棄經營權。
二、配合辦理都市更新重建之處理程序。
三、購買商品或支付勞務報酬。
四、履行債務或接受債務協商之內容。
前項犯罪組織，不以現存者為必要。
以第5項之行為，使人行無義務之事或妨害其行使權利者，亦同
。
第5項、第7項之未遂犯罰之。
中華民國刑法第339條之4
犯第339條詐欺罪而有下列情形之一者，處1年以上7年以下有期
徒刑，得併科1百萬元以下罰金：
一、冒用政府機關或公務員名義犯之。
二、三人以上共同犯之。
三、以廣播電視、電子通訊、網際網路或其他媒體等傳播工具，
    對公眾散布而犯之。
前項之未遂犯罰之。
洗錢防制法第14條
有第二條各款所列洗錢行為者，處7年以下有期徒刑，併科新臺
幣5百萬元以下罰金。
前項之未遂犯罰之。
前二項情形，不得科以超過其特定犯罪所定最重本刑之刑。

附件
臺灣新竹地方法院刑事判決　
109年度金訴字第183號
109年度金訴字第208號
公　訴　人　臺灣新竹地方檢察署檢察官
被　　　告　范昌民　男　民國00年00月00日生
　　　　　　　　　　身分證統一編號：Z000000000號
　　　　　　　　　　住新竹市○○區○村路0號
　　　　　　　　　　居新竹市○○區○○路00巷00號
選任辯護人　陳由銓律師
被      告  朱名洋　男　民國00年0月00日生
　　　　　　　　　　身分證統一編號：Z000000000號
　　　　　　　　　　住新竹市○區○○路0段000巷00號
　　　　　　　　　　居新竹市○○路0段000巷0號
上列被告因違反洗錢防制法等案件，經檢察官提起公訴（109年
度偵字第10891號）、追加起訴（109年度偵字第13081號）及移
送併辦（109年度偵字第13847號），經本院合併審理後，判決如
下： 
    主  文
范昌民犯三人以上共同詐欺取財罪，共參罪，各處有期徒刑壹年
貳月。
朱名洋犯三人以上共同詐欺取財罪，共參罪，均累犯，各處有期
徒刑壹年陸月。
    事  實
一、朱名洋及范昌民自民國109年間之某時，參與真實姓名年籍不
    詳之人所組成之具有持續性、牟利性、結構性，並以實施詐
    術為手段之詐欺集團，該集團另有真實身份不詳暱稱「瑤瑤
    」、「小琪」、「曾小倩」等不詳成員，該集團之運作方式
    包括由朱名洋擔任督促、接送車手取款之工作，范昌民則擔
    任車手之工作，其依朱名洋指示，以臨櫃領款方式將被害人
    所匯入款項領出，所提領款項再由朱名洋轉交詐騙集團所屬
    成員，而以此方式製造前開犯罪金流之斷點，致無從追查前
    揭犯罪所得之去向，而掩飾、隱匿該犯罪所得。嗣朱名洋與
    范昌民及其所屬詐欺集團之其他成員，共同基於意圖為自己
    不法所有，基於3人以上共同犯詐欺取財、洗錢之犯意聯絡
    ，分別為下列行為：
(一)由某真實姓名、年籍不詳之詐欺集團成員於108年11月間，
    撥打電話予韓清祥，佯稱係與韓清祥見過面之「小琪」，之
    後有約出來見面及在通訊軟體LINE上聯繫，嗣於109年9月上
    旬，以通訊軟體LINE向韓清祥佯稱要投資需要60萬元資金及
    3萬元之生活費，致韓清祥陷於錯誤，而於109年9月21日10
    時44分許，依上開詐欺集團成員之指示，臨櫃匯款63萬元至
    范昌民所有之玉山銀行新竹分行帳號：000-0000000000000
    號之活期儲蓄存款帳戶（下稱本案帳戶）內。
(二)由某真實姓名、年籍不詳之詐欺集團成員於109年9月2日某
    時許，撥打電話予鄭錦城，於1周後再度與鄭錦城聯繫，佯
    稱係與鄭錦城認識之「曾小倩」，鄭錦城向佯稱「曾小倩」
    之人催討債款，反被要求先支付稅金15萬元，再還款80至90
    萬元，致鄭錦城陷於錯誤，而於109年9月21日10時24分許，
    依上開詐欺集團成員之指示，臨櫃匯款15萬元至本案帳戶內
    。
(三)由某真實姓名、年籍不詳之詐欺集團成員於109年9月8日某
    時，撥打電話予趙松雄，以猜猜我是誰之方式，佯稱係趙松
    雄友人林佩琪，並以通訊軟體LINE暱稱「瑤瑤」加趙松雄為
    好友，嗣於109年9月20日20時28分許，以通訊軟體LINE語音
    通話向趙松雄誆稱急需用錢，需要新臺幣（下同）20萬元等
    語，致趙松雄陷於錯誤，而於翌日（21日）11時27分許，依
    上開詐欺集團成員之指示，臨櫃匯款20萬元至本案帳戶內。
　　嗣范昌民知悉上開三筆款項匯入本案帳戶後，隨即通知朱名
    洋，並經朱名洋之指示，由朱名洋駕駛向不知情之莊嘉德借
    得之車號000-0000號自用小客車，搭載范昌民，於109年9月
    22日10時許，至新竹市○區○○街00○0號玉山銀行光華分行（
    下稱本案銀行）臨櫃提領韓清祥、鄭錦城、趙松雄所匯入本
    案帳戶款項共98萬元，經銀行行員黃意棉發覺有異，報警處
    理，趙松雄等3人所匯款項始未遭提領而洗錢未遂（趙松雄
    等3人所匯入本案帳戶款項均已發還）。
二、案經韓清祥、鄭錦城訴由新竹市警察局第一分局報告臺灣新
    竹地方檢察署檢察官偵查起訴、追加起訴及移送併辦。
    理  由
壹、證據能力部分：
一、按組織犯罪防制條例第12條第1項中段規定：「訊問證人之
    筆錄，以在檢察官或法官面前作成，並經踐行刑事訴訟法所
    定訊問證人之程序者為限，始得採為證據。」係以立法排除
    被告以外之人於警詢或檢察事務官調查中所為之陳述，得適
    用刑事訴訟法第159條之2、第159條之3及第159條之5之規定
    ，是證人於警詢時之陳述，於違反組織犯罪防制條例案件，
    即絕對不具有證據能力，自不得採為判決基礎。又上開組織
    犯罪防制條例第12條第1項規定，係排除一般證人於警詢陳
    述之證據能力之特別規定，然被告於警詢之陳述，對被告本
    身而言，則不在排除之列（最高法院102年度台上字第2653
    號、107年度台上字第3589號判決意旨參照）。是被害人及
    告訴人於警詢證述遭詐騙情節，依前揭規定及說明，於被告
    朱名洋與范昌民違反組織犯罪防制條例之罪名，即不具證據
    能力，不得採為認定被告2人犯組織犯罪防制條例部分罪名
    之證據，其餘所犯罪名則不受此限制。又就被告2人自己之
    警詢供述而言，則屬被告之供述，為法定證據方法之一，自
    不在組織犯罪防制條例第12條第1項規定之排除之列，除有
    不得作為證據之例外，自可在有補強證據之情況下，作為證
    明被告自己犯罪事實之證據。
二、至其餘被告2人所涉組織犯罪條例以外之罪，本案認定事實
    所引用之卷內被告以外之人於審判外之言詞或書面陳述，檢
    察官、被告2人及被告范昌民之辯護人於本院準備程序時均
    同意其作為本案證據之證據能力（本院109年度金訴字第183
    卷，下稱院183卷，第34頁；本院109年度金訴字第208卷，
    下稱院208卷，第113頁），於辯論終結前亦未對該等證據之
    證據能力聲明異議（院183卷第331-367頁），本院復審酌前
    揭陳述作成時之情況，並無違法取證之瑕疵，亦認以之作為
    證據為適當，是本案有關被告以外之人於審判外之言詞或書
    面陳述等供述證據，依刑事訴訟法第159條之5規定，自均得
    為證據。
貳、實體部分：
一、訊據被告范昌民固坦承有依被告朱名洋之指示，至玉山銀行
    申辦本案帳戶供被告朱名洋使用，並於109年9月22日10時許
    ，經被告朱名洋指示而由被告朱名洋駕駛上開汽車搭載被告
    范昌民前往本案銀行，欲臨櫃提領告訴人或被害人韓清祥、
    鄭錦城、趙松雄等3人（下合稱被害人等3人）遭詐欺集團詐
    騙而匯入之款項共98萬元，然因遭證人即銀行行員黃意棉發
    現有異而阻止等情，惟矢口否認有何參與犯罪組織、加重詐
    欺及洗錢犯行，辯稱：我是擔任被告朱名洋的公司負責人，
    被告朱名洋要開設一個人力公司，叫我去擔任公司的負責人
    ，他說一個月會給我約3-5萬元，之後他叫我去開戶、聽他
    的指示，他跟我說本案帳戶的錢都是開公司的錢，我不知情
    云云；辯護人則為其辯護略以：被告范昌民是相信被告朱名
    洋要請其擔任被告朱名洋所開設之公司擔任掛名之負責人，
    且被告范昌民涉世未深，並不知情，況無證據證明被告范昌
    民有詐欺情事，請予以無罪諭知等語。訊據被告朱名洋固坦
    承有指示被告范昌民申辦本案帳戶供其使用，並於109年9月
    22日10時許，向證人莊嘉德借得上開汽車後，駕駛上開汽車
    搭載被告范昌民前往本案銀行，由被告范昌民臨櫃提領被害
    人等3人遭詐欺集團詐騙而匯入之款項共98萬元，然因遭證
    人即銀行行員黃意棉發現有異而阻止等情，惟矢口否認有何
    參與犯罪組織、加重詐欺及洗錢犯行，辯稱：匯入本案帳戶
    的錢是我從博弈網站上贏來的錢，我沒有參與詐騙云云，經
    查：
(一)被告朱名洋有指示被告范昌民申辦本案帳戶，並供被告朱名
    洋使用，嗣被害人等3人有如事實欄所示因遭詐欺集團詐騙
    而將款項共98萬元匯入本案帳戶中，而被告朱名洋則駕駛向
    證人莊嘉德借得之上開汽車搭載被告范昌民於109年9月22日
    10時許，前往本案銀行臨櫃提款，因證人即銀行行員黃意棉
    發覺有異報警處理而未將款項領出等事實，業據被告朱名洋
    、范昌民分別於本院中供承在卷（院208卷第113頁、院183
    卷第69-70頁），並經證人即被害人等3人、證人即銀行行員
    黃意棉、證人莊嘉德於警詢中證述明確（偵10891卷第21-25
    、127-129、139-140、15-20、26-27、137-138頁），且有
    新竹市警察局第一分局扣押筆錄、扣押物品目錄表、扣押物
    品收據、被告范昌民之本案帳戶之存摺封面及交易明細、被
    害人趙松雄之苗栗縣南龍區漁會匯款申請書、苗栗縣南龍區
    漁會存摺及交易明細；告訴人韓清祥之玉山銀行存摺及交易
    明細、現場暨監視錄影擷取照片、車號000-0000號自小客車
    之車輛詳細資料報表；被害人鄭錦城之郵政跨行匯款申請書
    、被告范昌民本案帳戶之金融機構聯防機制通報單、監視錄
    影擷取照片等在卷可參（偵10891卷第28-40、130、152頁，
    偵13847卷第44-51頁），是此部分事實，堪以認定。
(二)被告2人均有參與本案詐欺等犯行之行為
　1.被告朱名洋於109年9月22日駕駛上開汽車搭載被告范昌民前
    往本案銀行領款已如前述，且於被告范昌民臨櫃提款之期間
    ，被告朱名洋並未隨同被告范昌民一起前往本案銀行臨櫃取
    款，而係反常駕駛上開汽車至本案銀行後，獨自由被告范昌
    民一人前往銀行臨櫃取款，而其則駕駛上開汽車駛離，並在
    本案銀行附近繞行、徘迴，直至繞行4次仍未見被告范昌民
    步出本案銀行後，方行離去等情，有監視錄影擷取照片在卷
    可查（偵13847卷第44-50頁），再佐以被告范昌民係於109
    年9月16日14時許，以1,000元申辦本案帳戶後，於翌日即10
    9年9月17日即將該款項提領出後，直至本案被害人等3人匯
    款進入本案帳戶之前，均無其他使用明細等情，有被告范昌
    民之本案帳戶之交易明細在卷可參（偵10891卷第33頁），
    則被告朱名洋先指示被告范昌民申辦本案帳戶後，旋由被告
    范昌民於隔日將本案帳戶之申辦存款款項全部提領而帳戶餘
    額為0元後，再於不到1周之時間即109年9月21日起，陸續有
    本案被害人等3人匯款進入本案帳戶，被告2人並旋於該款項
    匯入翌日即前往提領款項，且期間本案帳戶並無其他匯入匯
    出之資料等情觀之，已與一般使用帳戶開設公司係將資金留
    存於帳戶中供驗資使用之情形相悖，已見本案帳戶有可能係
    被告朱名洋指示被告范昌民提供一新辦之帳戶供詐欺使用。
    又以現今社會實施詐騙謀取被害人陷於錯誤後所匯付不法所
    得之犯罪型態，參與犯罪者通常分工細膩，行事亦相當謹慎
    ，因提領款項 而當場被查獲之風險甚高，詐欺集團必須隨
    時觀察環境變化以採取應變措施，否則現場如有突發狀況，
    指揮者不易即時對該取款者下達指令，可能導致取款行動功
    敗垂成，甚至整個集團被循線破獲，故詐欺集團往往採取2
    人一組方式，派遣負責監督之人，與取款者同行前往取款地
    點，以利監督、把風以降低遭警查獲之風險。因此，觀之被
    告朱名洋得知本案帳戶有匯款進帳後，旋於109年9月22日上
    午10時許，駕駛上開汽車搭載被告范昌民至本案銀行領取款
    項，而被告朱名洋則駕車在附近繞行監督，而非一同下車取
    款之一節觀之，更與上開一般典型之詐欺集團成員由成員一
    人負責督促、接送車手取款，再由車手負責臨櫃提款之行為
    外觀相符。
　2.再被告范昌民於警詢中供稱：我有跟被告朱名洋說本案帳戶
    有進帳，他說是不是有三筆款項，我說是，他就叫我把三筆
    款項提領出來等語（偵10891卷第10頁）；於偵查中供稱：
    我今天要去領錢時，有三筆錢進帳，當下我就用我的手機門
    號打LINE給案外人鄭博灝，叫他拿給被告朱名洋聽，我就跟
    被告朱名洋說三筆錢進來了，銀行行員問我時，我沒有說是
    幫被告朱名洋領的原因是因為本案帳戶是我的名字，這樣說
    我會領不出來，我有問被告朱名洋這麼大筆的錢，要怎麼講
    ，被告朱名洋叫我想一下，我就說我爸是開工廠的等語（偵
    10891卷第57頁）；於本院訊問中供稱：我在取款下車前，
    有跟被告朱名洋討論要說不實在的理由，才可以順利取款等
    語（院109卷第23頁）；後再於警詢中供稱：被告朱名洋有
    告知我會有款項匯入我的帳戶等語（偵10891卷第123頁）；
    另證人黃意棉於警詢中證稱：被告范昌民於109年09月22日0
    9時50分許至我任職之本案銀行填寫臨櫃提領單，欲提領大
    額現金，臨櫃關懷提問其領款同途，其表示是因為父親購買
    CNC機台，請其代領現金，為確認其所言是否屬實，行員有
    請其提供父親之聯繫方式，其卻又稱沒帶手機無法提供，且
    父親去旅遊未回國，與父親的關係不好，而行員有發現其回
    答前後矛盾，且觀看其存摺交易明細，發現其於109年09月1
    6日才開戶立即將之提領一空，接續3筆匯款匯入，詢問其是
    否認識匯款人，其能背出匯款人姓名卻不認識，詢問匯款人
    為何匯入，表示是父親的客戶卻不知匯入原因，僅幫忙提領
    ，因而察覺資金流向有異，請警方到場協助關懷等語（偵10
    891卷第26-27頁）；證人即同案被告朱名洋於本院證稱：當
    天我載被告范昌民去提款時，有跟他討論如果銀行問太多，
    你就說是要領家裡要用的錢就好了，好像有說是買機台的訂
    金等語（院183卷第337-338頁），互核就被告范昌民提領當
    日如何與本案銀行行員陳述提領目的、並知悉本案帳戶有三
    筆款項匯入，且知悉該三筆款項之匯入人名稱等節大致相符
    ，是被告2人均知悉本案帳戶有被害人等3人匯入之款項，且
    其匯入數額、筆數均與客觀上本案被害人等3人匯入之筆數
    、數額相同，被告朱名洋更於被告范昌民告知其有款項匯入
    後，先行詢問是否有三筆款項進帳，可見被告朱名洋早已知
    悉會有被害人3人遭騙而匯款入帳於本案帳戶中，且其等更
    進一步討論如何避免銀行行員發現領款有異，而隱瞞該款項
    之來源，並捏造提領之目的，顯非一般不知情之提款者所可
    能之舉，益徵被告2人顯已認知本案帳戶之匯入金額涉及不
    法。再被告范昌民於警詢、偵訊時，均供稱無被告朱名洋之
    聯繫方式、也不知其真實姓名，都是透過案外人鄭博灝聯繫
    被告朱名洋，其認識被告朱名洋約3個月左右等語（偵10891
    卷第9、56頁），核與被告朱名洋於偵訊中供稱：我與被告
    范昌民是透過案外人鄭博灝於今年7-8月間認識，我沒有被
    告范昌民的聯絡方式等語（偵13081卷第12頁），互核大致
    相符，則被告2人顯非熟識，且被告朱名洋亦無被告范昌民
    之聯繫方式下，竟僅交由被告范昌民一人獨自下車領取本案
    巨額款項，而非一同下車陪同取款，以確保金額是否相符，
    更非將上開汽車停在原處等待被告范昌民取款成功後隨即上
    車離去，而係不斷繞行，由此等被告朱名洋反常相信被告范
    昌民提領巨額款項後，不會將此巨額款項侵吞一節觀之，更
    見被告范昌民確係依被告朱名洋之指示提領本案贓款，而與
    被告朱名洋及所屬詐欺集團有共同犯罪之決意之提領車手甚
    明。
(三)本案被告2人所屬之詐欺集團符合組織犯罪防制條例第2條第
    1項所定之犯罪組織，且被告2人確有參與該犯罪組織之行為
    ：
    依被害人等3人指訴遭詐騙取財之情節，並前所述之證據及
    卷內其他證據資料，綜合以觀，可知本案詐欺集團之成員係
    以詐騙他人金錢、獲取不法所得為目的，假藉不實理由索取
    金錢，並上下聯繫、指派工作、提領詐欺款項或收取詐欺款
    項轉交上游等，堪認本案詐欺集團係透過縝密之計畫與分工
    ，成員彼此相互配合，由多數人所組成，於一定期間內存續
    ，以實施詐欺為手段而牟利之具有完善結構之組織，其屬三
    人以上，以實施詐術為手段，所組成具有持續性或牟利性之
    有結構性組織之犯罪組織，是本案詐欺集團，該當於組織犯
    罪防制條例第2條第1項所稱之犯罪組織，堪以認定。再被告
    2人雖否認與真實身份不詳暱稱「瑤瑤」、「小琪」、「曾
    小倩」及其他不詳詐欺集團成員共同加入本件詐欺集團之犯
    行，亦否認有參與詐欺犯罪組織之行為，惟如上開事證所示
    ，被告2人在上開詐欺犯罪集團中分別負責督促、接送車手
    提款及擔任車手，可知被告2人於本案行為時，已知悉其所
    參與者為實施詐欺不法犯行，且由多線分工完成蒐集人頭帳
    戶、施用詐術、提領贓款、收取車手提領之款項之持續性、
    牟利性組織，又該組織內至少有「瑤瑤」、「小琪」、「曾
    小倩」等不詳女性詐欺成員，並向被害人等3人以電話施用
    詐術之不詳成員等共犯，而被告2人縱對詐欺犯罪組織之分
    工並未全然瞭解及參與，亦無礙其等對於所從事者為詐欺犯
    行之分工行為之認知，是被告2人參與犯罪組織之事實，亦
    堪認定。　　
(四)被告2人及被告范昌民之辯護人雖以前詞置辯，惟查：
  1.就被告范昌民何以提供其本案帳戶與被告朱名洋使用、是否
    有跟被告朱名洋討論如本案銀行行員詢問時要如何回答、對
    人力公司之相關事項清楚與否等節，被告范昌民先於警詢中
    供稱：因為被告朱名洋要開公司，要使用本案帳戶來進帳，
    之後有錢進帳，他叫我把錢領出來，但沒有說後續的錢要做
    什麼事等語（偵10891卷第9-10頁）；於偵查中供稱：被告
    朱名洋是在開戶前一個禮拜的某一天，叫我先開一個玉山銀
    行的帳戶，要辦網路銀行用，被告朱名洋要我的本案帳戶是
    要用來開人力公司，在林森路那裡的樣子，預計這1-2個月
    要開，公司名字我不知道，我是該公司的負責人，但我還沒
    有辦登記，我只知道本案帳戶的錢是開公司的錢，到本案銀
    行後，銀行行員問我的時候，因為本案帳戶是我的名字，我
    沒有說是幫被告朱名洋領的，我有問被告朱名洋要怎麼講，
    他叫我想一下，我就說我爸開工廠的，可以用這樣子的說明
    等語（偵10891卷第55-58頁）；於本院訊問時則供稱：因為
    被告朱名洋的銀行有問題，他無法開戶，所以借我的戶頭，
    我在被告朱名洋的車上時，有跟他討論要說什麼不實的理由
    才能順利取款等語（院190卷第20-23頁）；於偵訊中又稱：
    我知道要幫被告朱名洋開人力公司，內容我不清楚，公司地
    址也不知，他沒有帶我去看過，我也不知道為什麼被告朱名
    洋不用自已的名義開公司，我也不知道如果本案帳戶的錢真
    的是開公司的錢，為什麼被告朱名洋不跟我一起去銀行領，
    本案銀行行員問我領款的目的時，我是說我爸開公司要的，
    是我自己要這樣講的，被告朱名洋沒有教我怎樣講，我跟被
    告朱名洋在被警察抓的1-2個月前有開始講要開公司的事情
    ，但我對公司的事一無所知等語（偵10891卷第115-117頁）
    ；於本院訊問時又稱：被告朱名洋是叫我擔任登記的負責人
    ，不是實際的負責人，但我不知道要做什麼等語（院183卷
    第23-24頁），就被告范昌民是否有與被告朱名洋討論如何
    捏造提領本案帳戶金額之目的，已有前後供述不一之情事，
    且其對於該人力公司要開設在何處附近，更相互矛盾，其抗
    辯是否為真，已有可疑。
  2.再者，被告范昌民於歷次偵查及本院訊問中均自陳與被告朱
    名洋非熟識，認識不久，都需要透過案外人鄭博灝來聯繫被
    告朱名洋，其不知被告朱名洋的真實姓名，不知道要開設的
    公司地址、開設的內容等語（偵10891卷第55-58、115-117
    頁、院190卷第20-23頁），則依被告范昌民上開供述，其與
    被告朱名洋並非熟識，且於本案案發前均無被告朱名洋之聯
    繫方式，尚須透過案外人鄭博灝始能與被告朱名洋聯繫，且
    其亦不知被告朱名洋之真實姓名，更不知被告朱名洋預計開
    設之公司地址、開設之內容為何，如其真為獲取擔任公司負
    責人之報酬，且預計於公司內幫忙監工，當無不知該公司之
    預計規劃、地點，且經本院質以被告范昌民沒有任何工程背
    景及監工經驗，要幫忙看什麼時，又稱：我覺得到時候被告
    朱名洋會跟我講，而且有錢有什麼不好，雖然可能不合理，
    但有錢我就接受等語（院183卷第361-362頁），佐以被告范
    昌民於偵查中自陳：我幫被告朱名洋領錢的好處是因為我是
    負責人，而且他會帶我出去吃飯、喝酒跟玩樂，都不用錢等
    語（偵10891卷第55-58頁），可見被告范昌民就其擔任公司
    負責人要從事何工作、工作地點一事，完全未知且漠不關心
    。況被告范昌民於警詢中曾自陳：我於109年9月18日下午在
    新竹市東大路、經國路路口附近當面拿本案帳戶給被告朱名
    洋，我借用帳戶給他沒有薪資報酬，但我提領款項及交付款
    項可以拿到約5萬元報酬等語（偵10891卷第9-10頁），如依
    被告范昌民所述，其真係要擔任該人力公司負責人，則其將
    本案帳戶供被告朱名洋開設公司使用應係公司負責人工作之
    一部，然卻反常僅於提款及交付款項時始有報酬，更與常情
    不符。另被告范昌民又於偵查及本院中自陳：我沒有說是幫
    被告朱名洋領款，是因為這樣會領不出來，因為我之前有朋
    友有類似的狀況，我覺得需要準備謊言跟銀行行員說，才能
    順利取款等語（偵10891卷第57-58頁、院183卷第362頁），
    然經本院質以何以對櫃員說謊可以領款，說實話卻無法領款
    時，又稱：因為公司不是我的，只是掛我的名字，所以講我
    不好，不會相信我這麼小年紀要開公司等語（院183卷第362
    頁），顯見被告范昌民已自知其擔任公司掛名之負責人並進
    而取款，依其自身年紀已有可能被銀行行員懷疑，其卻反常
    確信被告朱名洋委請其擔任該公司負責人一事，而配合被告
    朱名洋提供本案帳戶並捏造提領之目的，更與常情不符，當
    無足採。
　3.再就被告朱名洋何以須借用被告范昌民之本案帳戶緣由等節
    ，被告朱名洋雖於偵訊中供稱：我自己不當負責人是因為我
    信用不佳，之前欠銀行錢等語（偵13081卷第12頁），然於
    本院訊問時，又改稱：我信用不好是有欠和潤的車貸，我不
    知道和潤是哪一間銀行，我只知道和潤有寄單子來說要扣我
    帳戶的錢，我也不知道欠車貸公司與欠銀行是不同的事情，
    我不會講等語（院183卷第344頁），是其就欠款之對象、前
    後供述本不一致，且被告朱名洋並無授信異常、退票異常、
    強制停卡或拒絕往來之紀錄，有財團法人金融聯合徵信中心
    資料在卷可佐（院208卷第117頁），則被告朱名洋是否真係
    因信用不佳始要求被告范昌民擔任掛名之公司負責人一事，
    已有可疑。
　4.另就被告朱名洋是否真要開設人力公司一事，被告朱名洋於
    本院陳稱：我經營派粗工的工作做約1個月，1個月後就打算
    成立公司，我預計被告范昌民幫我看現場工作，就待在台積
    電現場看、是監工的概念，雖然被告范昌民沒有工程背景，
    但現場也有監工，我只是安排一個人在現場待著，要做什麼
    就就加減做，我是跟被告范昌民講月薪約三-五萬等語（院1
    83卷第340、344-345頁），則以被告朱名洋要求一無任何工
    程工作經驗之人擔任掛名負責人，並於現場監工，然經本院
    質以後，竟又改稱被告范昌民為掛名之監工，顯不符常情。
     
　5.再就被告朱名洋所指匯入本案帳戶之款項為其博奕所得而由
    博奕公司匯入該款項一節，被告朱名洋先於偵查中供稱：因
    為我在網路上玩百家樂跟北京賽車有贏錢，當時綁定銀行帳
    戶是綁定本案帳戶，赢的錢都是進這個戶頭，所以我才會叫
    被告范昌民去領錢，因為當時我在這個網站上的遊戲帳號被
    鎖定，所以我就先拿被告范昌民的證件跟申辦的這個戶頭去
    申請遊戲帳號，網站上的線上客服用打字聯絡，沒有用電話
    通知，而百家樂就是一般百家樂玩法，北京賽車玩法為投注
    賽車號碼，獲利不一定，押注贏錢的倍率都是會跳動，要綁
    定一個銀行帳戶，我要提領的錢才會進這個綁定的帳戶，才
    能將錢領出來，我會用被告范昌民的本案帳戶是因為我之前
    的帳號赢太多錢被鎖定，一個人的證件只能申請一個帳號，
    所以我才會使用被告范昌民的證件再申請一個帳號等語（偵
    10891卷第135-136頁）；於偵查中則供稱：匯入本案帳戶的
    錢是我之前去賭博網站赢得的錢，約90幾萬，但賭博網站關
    掉了，我將本案帳戶提供給賭博網站，一開始提供帳號時就
    要給了，我玩了快二個月了，之前是我自己的帳號，但之後
    網站把我鎖起來，因為之前我贏了2、300萬元，我赢的錢是
    因為可以決定要它把多少錢匯給我，所以我才一次性提領，
    我沒有辦法提供賭博網站的資料，已經登不進去等語（偵13
    081卷第12頁）；又於本院時供稱：本案帳戶內款項是我從
    博奕網站super8贏來的，有線上百家樂、北京賽車、飛艇那
    些的，到109年9月22日取款當天為止，我參加博奕網站大概
    將近一個月，我有贏錢，博奕網站以匯戶頭、綁定帳號之方
    式將賭金交給我，這個是網路的，我玩博奕網站也玩很久了
    ，基本上super8算是大間的博奕網站，基本上還好，除非真
    的遇到那種很惡質的代理。我是因為網路的窗口的存在，就
    認為super8是很大間、很老牌子的博奕網站，我信任super8
    不會吞錢是因為我認為有在賭博的人，我接觸過很多板，所
    以能不能玩我大概都略有耳聞，雖然可能會有黑心代理，就
    是贏了不給錢，但我去評估，很少聽到super8它發生這種問
    題，我有從它那邊贏2-300萬元，有在我的玉山銀行戶頭，
    我有把錢領出來，我後來沒有拿到98萬元，我沒有辦法跟他
    追這筆錢，因為窗口都不見了，而且我也換手機了等語（院
    183卷第336-348頁）。則被告朱名洋既曾在該博奕網站上贏
    得巨額款項後，遭鎖定停權禁止登入後，竟再另行委請被告
    范昌民提供本案帳戶供其申辦帳號，且於短時間又再次贏得
    巨額款項，更於本案被告范昌民遭警查獲後，隨即無法登入
    該博弈網站，且又無法追查其所稱贏的賭金，更又稱其已換
    手機，凡此種種皆與常情有違，再觀之當日本院訊問證人即
    被告朱名洋證述之過程：
問：super8這個博奕網站是誰介紹給你的？
答：網路看到的。
問：既然是網路看到的，你為何會覺得super8是很大間、很保險
    、不會出問題的網站？
答：因為super8這間開很久了，我看到是剛好看到那個窗口。
問：你僅因為窗口的存在，就認為super8是很大間、很老牌子的
    博奕網站嗎？
答：是。
問：你憑什麼信任super8不會把你吞錢？
答：因為我認為有在賭博的人，我接觸過很多板，所以能不能玩
    我大概都略有耳聞，雖然沒有錯，每間公司的板都有代理，
    可能會有黑心代理即人家所說的黑網，人家贏了不給錢，也
    是會有這種事情發生，可是我去評估，很少聽到super8它發
    生這種問題。
問：你的意思是，你側面探知的消息，你認為super8是一個很穩
定、很有信用的博奕網站，所以你願意在super8上面開帳號賭博
、投入資金，但是你就只有在上面玩了一個多月，賺了錢之後，
super8就在你被警察查獲當時就上不去了，是這樣嗎？
答：對。
問：有這麼巧的事情嗎？一個很有信用、很穩定的網站，就剛好
    在你被警察查獲的時候就上不去了嗎？
答：這我真的沒辦法去解釋為什麼會這樣，為什麼這麼巧，而且
    每個網站的代理本來就不一樣，要給你關掉就關掉了啊。
問：所以你認為super8是一個值得信賴的網站、不會出問題，可
    是就是這麼巧，super8在你被警察抓的時候就上不去了，是
    否如此？
答：我就遇到這種代理，我能怎麼樣。
    （院183卷第342頁）
    則由被告朱名洋於本院審理時之上開供述，可知被告朱名洋
    泛稱信賴該於其贏得巨額款項旋將其帳號停權之博弈網站，
    本與常理有違，且該網站更於被告范昌民提領本案款項失敗
    後旋即無法登入，若謂係單純巧合，其機率實微乎其微，殊
    難令人置信。再被告朱名洋雖自承有因博奕而贏得近2-300
    萬元之款項匯入其個人帳戶，然迄今均未能提出相當數額之
    交易明細為證，亦難認被告朱名洋確實於該網站上曾有贏得
    巨額款項而提領成功，故被告朱名洋上開所辯，亦顯不可採
    。　　
　6.綜上，本案事證明確，被告朱名洋、被告范昌民及其辯護人
    所辯均不可採，其等本案犯行堪以認定，均應予依法論科。
二、法律適用：
(一)核被告2人所為，於犯罪事實欄一(一)部分，均係犯組織犯
    罪防制條例第3條第1項後段之參與犯罪組織罪、刑法第339
    條之4第1項、第2款三人以上共同詐欺取財罪、洗錢防制法
    第14條第2項、第1項之洗錢未遂罪；於犯罪事實欄一(二)、
    (三)部分，均係犯刑法第339條之4第1項、第2款三人以上共
    同詐欺取財罪、洗錢防制法第14條第2項、第1項之洗錢未遂
    罪。另按刑事訴訟法第300條所謂變更起訴法條，係指罪名
    變更。起訴意旨固認被告2人就洗錢罪所為已達既遂階段，
    然本院審理結果皆認本案帳戶於被害人或告訴人趙松雄等3
    人匯款後，因被告范昌民提領過程有異而遭銀行行員報警，
    被告2人此時已實際上無法將款項提領或轉出，而未能達到
    掩飾、隱匿此部分詐欺犯罪所得之去向、所在之結果，因而
    未能洗錢得逞，此部分犯罪尚屬未遂，惟兩者罪名相同，僅
    係行為態樣有既遂、未遂之分，即無庸引用刑事訴訟法第30
    0條規定變更檢察官起訴之法條（最高法院87年度台上字第3
    234號判決參照）。
(二)按共同正犯之成立，祇須具有犯意之聯絡、行為之分擔，既
    不問犯罪動機起於何人，亦不必每一階段犯行均經參與。共
    同實行犯罪行為之人，在合同意思範圍內，各自分擔犯罪行
    為之一部，相互利用他人之行為，以達其犯罪之目的者，即
    應對於全部所發生之結果共同負責；且共同正犯不限於事前
    有協定，即僅於行為當時有共同犯意之聯絡者亦屬之，且表
    示之方法，不以明示通謀為必要，即相互間有默示之合致亦
    無不可（最高法院103年度台上字第2335號判決意旨參照）
    。本件被告2人雖未親自以事實欄所載詐騙手法訛詐被害人
    等3人，然其等均已知悉所前往提領之款項係該詐騙集團成
    員遂行詐欺取財犯罪所得，仍參與收取贓款之構成要件行為
    ，最終目的即促使集團能夠順利完成詐欺取財犯行，顯係相
    互利用他人之行為，遂行犯罪目的，自應均負共同正犯之責
    。是被告2人與真實身份不詳暱稱「瑤瑤」、「小琪」、「
    曾小倩」及渠等所屬之詐騙集團其他成員間，具有犯意聯絡
    及行為分擔，均應論以共同正犯。
(三)另按組織犯罪防制條例係藉由防制組織型態之犯罪活動為手
    段，以達成維護社會秩序、保障人民權益之目的，乃於該條
    例第3條第1項前段與後段，分別對於「發起、主持、操縱、
    指揮」及「參與」犯罪組織者，依其情節不同而為處遇，行
    為人雖有其中一行為（如參與），不問其有否實施各該手段
    （如詐欺）之罪，均成立本罪。然在未經自首或有其他積極
    事實，足以證明其確已脫離或解散該組織之前，其違法行為
    ，仍繼續存在，即為行為之繼續，而屬單純一罪，至行為終
    了時，仍論為一罪。又刑法上一行為而觸犯數罪名之想像競
    合犯存在之目的，在於避免對於同一不法要素予以過度評價
    。自然意義之數行為，得否評價為法律概念之一行為，應就
    客觀構成要件行為之重合情形、主觀意思活動之內容、所侵
    害之法益與行為間之關連性等要素，視個案情節依社會通念
    加以判斷。刑法刪除牽連犯之規定後，原認屬方法目的或原
    因結果，得評價為牽連犯之二犯罪行為間，如具有局部之同
    一性，或其行為著手實行階段可認為同一者，得認與一行為
    觸犯數罪名之要件相侔，依想像競合犯論擬。倘其實行之二
    行為，無局部之重疊，行為著手實行階段亦有明顯區隔，依
    社會通念難認屬同一行為者，應予分論併罰。因而，行為人
    以一參與詐騙犯罪組織，並分工加重詐欺行為，同時觸犯參
    與犯罪組織罪及加重詐欺取財罪，雖其參與犯罪組織之時、
    地與加重詐欺取財之時、地，在自然意義上非完全一致，然
    二者仍有部分合致，且犯罪目的單一，依一般社會通念，認
    應評價為一罪方符合刑罰公平原則，應屬想像競合犯，如予
    數罪併罰，反有過度評價之疑，實與人民法律感情不相契合
    。被告等2人所參與之詐欺集團，係屬三人以上，以實施詐
    欺為手段，具有持續性及牟利性之有結構性組織，而有成立
    組織犯罪防制條例第3條第l項之參與組織犯罪，與其所犯加
    重詐欺罪成立想像競合犯之可能。然而，倘若行為人於參與
    犯罪組織之繼續中，先後加重詐欺數人財物，因行為人僅為
    一參與組織行為，侵害一社會法益，應僅就「首次」犯行論
    以參與犯罪組織罪及加重詐欺罪之想像競合犯，而其後之犯
    行，乃為其參與組織之繼續行為，為避免重複評價，當無從
    將一參與犯罪組織行為割裂再另論一參與犯罪組織罪，而與
    其後所犯加重詐欺罪從一重論處之餘地（最高法院107年度
    台上字第1066號、107年度台上字第4430號、108年度台上字
    第4號刑事判決要旨參照）。查被告等2人如事實欄所示犯行
    係於參與犯罪組織中，與真實身份不詳暱稱「瑤瑤」、「小
    琪」、「曾小倩」及渠等所屬之詐騙集團其他成員共同詐欺
    被害人等3人財物，並著手掩飾、隱匿該等犯罪所得而未遂
    ，則被告2人參與之犯罪組織行為，與其加入犯罪組織後之
    首次加重詐欺取財、洗錢未遂犯行間，在自然意義上雖非完
    全一致，然二者仍有部分合致，且犯罪目的單一，依一般社
    會通念，認應評價為一罪方符合刑罰公平原則，故僅於事實
    欄一(一)之犯行部分，依想像競合犯之例，從一重之加重詐
    欺罪處斷，不再與其所犯其他詐欺取財之犯行，論以想像競
    合犯，俾免重複評價。至被告2人如事實欄一(二)、(三)部
    分，則各係以一行為犯三人以上共同詐欺取財罪及洗錢未遂
    罪，應均分別從一重之三人以上共同詐欺取財罪處斷。
(四)另按刑法處罰之加重詐欺取財罪係侵害個人財產法益之犯罪
    ，其罪數計算，依一般社會通念，應以被害人數、被害次數
    之多寡，決定其犯罪之罪數（最高法院108年度台上字第274
    號判決意旨參照）。是被告2人所為上開3次三人以上共同詐
    欺取財犯行，雖犯罪時間相近，但係分別對不同被害人實施
    詐術而詐得財物，所侵害者係不同人之財產法益，時空上並
    非無從區隔，在刑法評價上各具獨立性，犯意各別，行為互
    殊，應分論併罰。公訴意旨認被告2人所為應論以一罪，依
    上所述尚有誤會，併此敘明。
(五)又想像競合犯之處斷刑，本質上係「刑之合併」，其所謂從
    一重處斷，乃將想像競合犯組成之評價上數罪，合併為科刑
    一罪，其所對應之刑罰，亦合併其評價上數罪之數法定刑，
    而為一個處斷刑。易言之，想像競合犯侵害數法益者皆成立
    犯罪，論罪時必須輕、重罪併舉論述，同時宣告所犯各罪名
    ，包括各罪有無加重、減免其刑之情形，亦應說明論列，量
    刑時併衡酌輕罪部分量刑事由，評價始為充足，然後依刑法
    第55條規定「從一重處斷」，非謂對於其餘各罪可置而不論
    。因此，法院決定處斷刑時，雖以其中最重罪名之法定刑，
    做為裁量之準據，惟於裁量其輕重時，仍應將輕罪合併評價
    在內（最高法院108年度台上字第4405、4408號判決意旨）
    。經查，被告2人於本案所為之3次犯行均已從一重之刑法33
    9條之4第1項第2款之三人以上共同詐欺取財罪處斷，而無從
    再適用上開條項規定減刑，然揆諸前揭判決意旨，被告罪名
    所涉相關加重、減免其刑之規定，仍應列予說明，並於量刑
    時在加重詐欺取財罪之法定刑度內合併評價。本案被告2人
    就其參與詐欺犯行之過程，進而掩飾犯罪所得去向與所在之
    洗錢未遂等事實，依刑法第25條第2項規定，原得按既遂犯
    之刑減輕之，雖其所犯洗錢未遂罪係屬想像競合犯其中之輕
    罪，然依上開說明，就此部分減輕事由，自應由量刑時併予
    衡酌。
(六)查被告朱名洋前①因偽造文書及詐欺罪等案件，經本院以106
    年度訴字第359號判處有期徒刑3月確定；②因偽造文書及詐
    欺罪等案件，經本院以106年度訴字第641號判處有期徒刑4
    月確定。上開①、②案件，經本院以107年聲字第924號裁定應
    執行有期徒刑7月確定，並於107年10月20日執行完畢等情，
    有臺灣高等法院被告前案紀錄表在卷可憑，是其於徒刑執行
    完畢後5年以內，故意再犯本案有期徒刑以上之3罪，依刑法
    第47條第1項規定，均構成累犯，茲參酌司法院釋字第775號
    解釋意旨，衡以被告朱名洋曾因相同類型之詐欺案件經判刑
    確定，卻仍未能戒慎其行，再犯本案3罪，顯見其刑罰之反
    應力薄弱，是認就被告朱名洋所犯3罪均加重最低本刑無罪
    刑不相當之情形，爰均依刑法第47條第1項之規定加重其刑
    。臺灣新竹地方檢察署以109年度偵字第13847號移送併辦意
    旨書併案審理部分，與本案起訴為同一事實，屬同一案件，
    自為本院審理範圍，併予敘明。
三、量刑審酌：爰以行為人之責任為基礎，審酌被告2人參與所
    詐取之財產已近100萬元匯入本案帳戶中，幸經證人即銀行
    行員黃意棉發覺有異而報警處理，而該等款項終究未遭被告
    范昌民提領成功，且該等款項事後均已發還被害人等3人，
    就此部分不為被告2人不利之考量；犯後態度部分：被告2人
    犯後均有前揭前後供述不一、意圖卸責之情形，就此部分不
    為被告2人有利之考量；犯罪動機、目的、所受刺激部分，
    被告2人無非均係基於不勞而獲錢財之心態始為本案犯罪，
    與一般車手犯行之行為人之普遍心態並無差異，除此之外尚
    不足認定有何進一步之主觀目的，不為被告2人不利考量；
    所受刺激部分，本案難認其係受有何等不當之外在刺激始致
    犯罪，不為被告2人不利考量；生活狀況、智識程度、品行
    部分，被告范昌民於審理中自述高中肄業之教育程度、現從
    事餐飲業、與父母同住、家庭經濟來源主要依靠父母；被告
    朱名洋於審理中自承國中肄業之教育程度、現自行創業製作
    瓷器、與母及女兒同住、其為家庭經濟之主要來源（院183
    卷第363頁）等一切情狀，分別量處如主文所示之刑。又關
    於定執行刑之部分，經最高法院刑事大法庭以110年度台抗
    大字第489號裁定認為「數罪併罰之案件，如能俟被告所犯
    數罪全部確定後，於執行時，始由該案犯罪事實最後判決之
    法院所對應之檢察署檢察官，聲請該法院裁定之，無庸於每
    一個案判決時定其應執行刑，則依此所為之定刑，不但能保
    障被告（受刑人）之聽審權，符合正當法律程序，更可提升
    刑罰之可預測性，減少不必要之重複裁判，避免違反一事不
    再理原則情事之發生」。故依前開說明，爰暫就本案被告2
    人所犯3罪均不定其等執行刑，而待案件確定後，再由執行
    檢察官依法聲請定其等執行刑，附此敘明。再被告范昌民雖
    未曾因故意犯罪而受有期徒刑以上刑之宣告，有本院被告前
    案紀錄表在卷可參，惟依前揭被告范昌民有犯後供述不一、
    意圖卸責之情形，且其所為之本案犯行情節亦非輕微，本院
    審酌上開各情，認並無暫不執行被告范昌民刑罰為適當之情
    事，自不宜宣告緩刑，是辯護意旨上開所請，難以准許。
四、不予宣告強制工作之說明：
    按修正前組織犯罪防制條例，對發起、主持、操縱、指揮或
    參與集團性、常習性及脅迫性或暴力性犯罪組織者，應於刑
    後強制工作之規定，經司法院釋字第528號解釋尚不違憲。
    嗣該條例第2條第1項所稱之犯罪組織，經2次修正，已排除
    原有之「常習性」要件，另將實施詐欺手段之具有持續性或
    牟利性之有結構性組織，納入本條例適用範圍，並對參與犯
    罪組織之行為人，於第3條第1項後段但書規定「參與情節輕
    微者，得減輕或免除其刑」。惟同條第3項仍規定「應於刑
    之執行前，令入勞動場所，強制工作，其期間為3年」，而
    未依個案情節，區分行為人是否具有反社會的危險性及受教
    化矯治的必要性，一律宣付刑前強制工作3年。然則，衡諸
    該條例所規定之強制工作，性質上原係對於有犯罪習慣，或
    因遊蕩、懶惰成習而犯罪者，所為之處置，修正後該條例既
    已排除常習性要件，從而，本於法律合憲性解釋原則，依司
    法院釋字第471號關於行為人有無預防矯治其社會危險性之
    必要，及比例原則等與解釋意旨不相衝突之解釋方法，為目
    的性限縮，對犯該條例第3條第1項之參與犯罪組織罪者，視
    其行為之嚴重性、表現之危險性、對於未來行為之期待性，
    以及所採措施與預防矯治目的所需程度，於有預防矯治其社
    會危險性之必要，且符合比例原則之範圍內，由法院依該條
    例第3條第3項規定，一併宣告刑前強制工作（最高法院刑事
    大法庭108年度台上大字第2306號裁定意旨參照）。查本件
    被告2人參與犯罪組織之行為固值得非難，惟本院衡酌被告2
    人於該組織內，主要僅負責取款之車手工作，其在該組織內
    之重要性，仍不若其他發起、主持、操縱、指揮者，復酌以
    其等尚屬年輕，本次犯行於被告范昌民未及自本案銀行臨櫃
    提領被害人等3人之款項前，即為警當場查獲，被告2人本次
    犯行尚未獲利，且尚無證據證明係其等親自對被害人等3人
    實施詐騙，行為之嚴重性及表現之危險性非高，且其等加入
    該集團參與犯罪組織之期間非長，復查無證據足認其等為警
    查獲後，尚有相類犯行，自難僅憑其等此次加重詐欺之犯行
    ，遽認被告2人有犯罪習慣。至其等因欠缺正確工作觀念而
    犯本案加重詐欺犯行，改正其詐欺犯行之有效方法，應在於
    提供適當之更生教育及保護、就業機會及社會扶助等，並非
    僅有執行強制工作之保安處分一途，是依比例原則，並綜合
    其所表現之危險性及對其未來之期待性等情，應認對被告2
    人宣告有期徒刑之刑，已與其等本案犯行之處罰相當，而足
    收懲儆之效，尚無對被告2人併予宣告強制工作以預防矯治
    其社會危險性之必要。
五、沒收部分：
    被害人等3人受騙而匯入本案帳戶之款項，業經被害人等3人
    取回，有本院公務電話紀錄表可佐（院183卷第281、283頁
    ），爰不予宣告沒收。
據上論斷，應依刑事訴訟法第299條第1項前段，判決如主文。
本案經檢察官劉晏如提起公訴及追加起訴、檢察官黃依琳移送併
辦，由檢察官邱宇謙到庭執行職務。
中　　華　　民　　國　　110 　年　　9 　　月　　29　　日
                  刑事第九庭  審判長法　官  黃沛文
　　　　　　　　　                  法  官  黃怡文
　　　　　　　　　　　　　　　　　　法  官  李建慶
以上正本證明與原本無異。  
如不服本判決應於收受送達後20日內向本院提出上訴書狀，並應
敘述具體理由；其未敘述上訴理由者，應於上訴期間屆滿後20日
內向本院補提理由書（均須按他造當事人之人數附繕本）「切勿
逕送上級法院」。告訴人或被害人如對於本判決不服者，應具備
理由請求檢察官上訴，其上訴期間之計算係以檢察官收受判決正
本之日期為準。　　　　　　　　　　　　　　　　　　 
中　　華　　民　　國　　110 　年　　9 　　月　　29　　日
                                    書記官  張慧儀
附錄本判決論罪法條：
刑法第339條之4
犯第339條詐欺罪而有下列情形之一者，處1年以上7年以下有期
徒刑，得併科1百萬元以下罰金：
一、冒用政府機關或公務員名義犯之。
二、三人以上共同犯之。
三、以廣播電視、電子通訊、網際網路或其他媒體等傳播工具，
對公眾散布而犯之。
前項之未遂犯罰之。

洗錢防制法第14條
有第二條各款所列洗錢行為者，處7年以下有期徒刑，併科新臺
幣5百萬元以下罰金。
前項之未遂犯罰之。
前二項情形，不得科以超過其特定犯罪所定最重本刑之刑

組織犯罪防制條例第3條第1項後段
發起、主持、操縱或指揮犯罪組織者，處3年以上10年以下有期
徒刑，得併科新臺幣1億元以下罰金；參與者，處6月以上5年以
下有期徒刑，得併科新臺幣1千萬元以下罰金。但參與情節輕微
者，得減輕或免除其刑。